【裁判字號】    98,訴,1370
【裁判日期】    981013
【裁判案由】    清償債務
【裁判全文】
臺灣高雄地方法院民事判決              98年度訴字第1370號
原      告  洲品有限公司
法定代理人  甲○○
訴訟代理人  乙○○
被      告  丁○○
訴訟代理人  丙○○
上列當事人間請求清償債務事件，經本院於民國98年9 月29日言
詞辯論終結，判決如下：
    主      文
被告應給付原告新台幣貳拾玖萬壹仟柒佰貳拾貳元及自民國九十
七年十一月七日起至清償日止按週年利率百分之五計算之利息。
原告其餘之訴駁回。
訴訟費用由被告負擔百分之九，餘由原告負擔。
本判決關於原告勝訴部分得假執行。
    事實及理由
一、本件原告起訴主張訴外人丙○○（對支付命令異議逾期而另
    駁回）原任職於伊公司擔任業務推廣、銷售貨物及代收貨款
    等工作，並於民國95年12月1 日邀同被告為其連帶保證人，
    約定如丙○○有虧欠公款、毀損公物、違法舞弊、挪用公款
    、經手客戶貨款有呆帳不能收回及其它使公司蒙受損害之行
    為時，即無異議履行賠償義務，而丙○○於任職期間竟陸續
    將向客戶收取計新臺幣（下同）3,351,140 元貨款侵占花用
    而未繳回，嗣經伊向台灣高雄地方法院檢察署提出侵占告訴
    後，丙○○乃與伊達成民事和解，同意自96年8 月20日起，
    於每個月15日以現金歸還15,000元，惟丙○○嗣僅清償3 筆
    ，扣除伊已對之為3 筆扣薪及溢扣其勞健保自付額19,032元
    後，其計仍積欠3,272,383 元未償，而被告為丙○○之連帶
    保證人，其對之基於虧欠公款所負之一切債務，依約自應負
    連帶清償責任，為此爰依法提起本訴，請求判令被告應給付
    3,272,383 元及自支付命令繕本送達之翌日即97年11月7 日
    起至至清償日止按週年利率5%計算之利息。
二、被告於原告主張之上開事實不為爭執，惟以現已想辦法再與
    原告為商討解決等語為辯，並聲明求為判決駁回原告之訴。
三、本件原告主張之事實，業據其提出與所述相符之切結書、業
    務員帳款統計表、本票、訂購單、押趟訂購單、估價單、明
    細分類帳、交易日業務員應收帳款簡要表、職員保證書、任
    職員工承諾書、保證書、保證規約、對保紀錄、人事資料卡
    、律師函等件為證，被告於此亦不爭執，應認原告之主張為
    真實。則被告為保證之丙○○就其業務之遂行既有虧欠公款
    而致原告蒙受損害之行為，其依約自應負賠償責任，原告主
    張自屬有據。
四、按「稱人事保證者，謂當事人約定，一方於他方之受僱人將
    來因職務上之行為而應對他方為損害賠償時，由其代負賠償
    責任之契約。」、「人事保證之保證人，以僱用人不能依他
    項方法受賠償者為限，負其責任。保證人依前項規定負賠償
    責任時，除法律另有規定或契約另有訂定外，其賠償金額以
    賠償事故發生時，受僱人當年可得報酬之總額為限。」，民
    法第756條之1第1項、第756條之2定有明文，而上開2條款之
    立法理由則各謂：「本條規定人事保證之意義為免人事保證
    之保證人負過重之責任，爰明定其責任範圍。」、「人事保
    證為無償之單務契約，對保證人至為不利，故如僱用人能依
    他項方法獲得賠償者，自宜要求僱用人先依各該方法求償，
    其有不能受償，或不足受償，始令保證人負其責任，並限定
    賠償之金額限制，俾減輕保證人之責任」等語，顯見此諸條
    文之立法目的在於限縮人事保證適用之範圍及保證人之賠償
    責任，以衡平保障當事人權益，是在人事保證契約，僅係於
    債權人不能依其他方法受償時，由保證人為主債務人代負賠
    償責任，即具有補充之性質，則人事保證契約中所為之約定
    ，若有與此性質不符者，如約定由人事保證人負連帶保證責
    任即連帶履行責任或拋棄先索抗辯權而與主債務人負同一債
    務，對債權人均負全部給付責任之情形，其即違背上述立法
    目的而加重他方當事人之責任或使他方當事人拋棄權利或限
    制其行使權利，該部分約定應認已違反強制規定而無效。本
    件原告固以被告依其簽具之保證書所載，其就丙○○所造成
    之上開損害應負連帶保證人之賠償責任云云，惟上開保證係
    屬人事保證，其相關約定自不得違於民法人事保證章節具強
    制性質之規定，而約定人事保證人應負連帶賠償責任者，此
    已違反保證人代償之補充地位，並令之拋棄先索抗辯權，依
    上開所述，該定型化契約有關此部分，自已因違反強制規定
    或顯失公平而應為無效，原告自不得執此而請求被告應負連
    帶給付之責，惟丙○○經查並無任何財產，其於95年度自原
    告處領受之全部薪津計291,722元，此有稅務電子閘門財產
    所得調件明細表、薪資明細等件在卷可憑，是被保證人之丙
    ○○既無任何財產可供原告取償，原告自已不能依他項方法
    而受賠償，為保證人之被告就此即須負代償之責，而丙○○
    於事發時當年可得報酬之總額既為291,722元，被告依約自
    應於此範圍內負賠償責任，從而本件原告依人事保證之法律
    關係提起本訴，請求判令被告應給付上開金額及其遲延利息
    ，依法即無不合，自應予以准許，其逾此範圍外者則為無據
    ，應予駁回。
五、本件主文第1項係所命給付之金額未逾500,000元之判決，依
    民事訴訟法第389條第1項第5款之規定，自應依職權宣告假
    執行。
六、據上論結，本件原告之訴為一部有理由、一部無理由，合依
    民事訴訟法第79條、第389條第1項第5款，判決如主文。
中    華    民    國    98    年    10    月    13    日
                     民事第四庭    法  官  黃宏欽
正本係照原本作成。
如不服本判決，應於送達後20日內，向本院提出上訴狀並表明上
訴理由，如於本判決送達前提起上訴者，應於判決送達後10日內
補提上訴理由書（須附繕本）。
中    華    民    國    98    年    10    月    13    日
                                   書記官  張家瑜


司法院資訊處製作；財團法人民間司法改革基金會備份。
